【裁判字號】    99,訴,98
【裁判日期】    990625
【裁判案由】    損害賠償
【裁判全文】
臺灣花蓮地方法院民事判決                99年度訴字第98號
原      告  明台產物保險股份有限公司
法定代理人  乙○○○
訴訟代理人  邵憲源
被      告  丙○○
            甲○○
上列當事人間損害賠償事件，本院於民國99年6月1日言詞辯論終
結，判決如下：
    主      文
被告丙○○應給付原告新臺幣壹佰伍拾萬元，及自民國97年6月1
0日起至清償日止，按年息百分之5計算之利息。
原告其餘之訴駁回。
訴訟費用由被告丙○○負擔。
    事實及理由
一、原告主張：被告丙○○明知其未有駕駛執照，竟仍於民國97
    年5月2日12時50分許，駕駛被告甲○○所有車牌號碼為JE-3
    932號自小客貨車（以下簡稱系爭車輛），行經花蓮縣吉安
    鄉○里村○○路○段36號處，因疏未注意車前狀況，不慎撞
    及訴外人張珍良，致其傷重不治死亡。系爭車輛有向原告投
    保強制汽車責任保險，事故發生時，尚在保險期間中，經被
    保險人即被告書面通知，且經原告查證屬實，原告乃依強制
    汽車責任保險法及保險契約之約定，賠付訴外人張珍良之繼
    承人新臺幣（下同）150萬元。被告丙○○未領有駕駛執照
    ，竟仍開車因而肇事，已具有道路交通管理處罰條例第21條
    之事由，而被告甲○○明知被告丙○○並無駕駛執照，竟仍
    將系爭車輛交付被告丙○○使用，亦顯有違反道路交通管理
    處罰條例第21條第1項第1款之規定，屬違反保護他人之法律
    ，應推定被告甲○○有過失，其二人應負連帶賠償之責。爰
    依侵權行為之法律關係及強制汽車責任保險法第29條第1項
    第5款之規定提起本訴，並聲明：被告應連帶給付原告150萬
    元，及自民國97年6月10日起至清償日止，按年息百分之5計
    算之利息。
二、被告丙○○辯稱：系爭車輛是伊向被告甲○○母親白林秀梅
    借的，被告甲○○及白林秀梅均不知悉伊沒有駕照等語。被
    告甲○○則以：系爭車輛是伊父親在開，後來父親過世後過
    戶給伊，伊沒有開系爭車輛，系爭車輛都停在白林秀梅住處
    附近，鑰匙也是白林秀梅保管，伊並沒有跟白林秀梅同住，
    系爭車輛車禍發生前，是白林秀梅借給被告丙○○的等語置
    辯，並均聲明：原告之訴駁回。
三、原告主張被告丙○○於前揭時地，無照駕駛系爭車輛，因疏
    未注意車前狀況，不慎撞及張珍良，致張珍良不治死亡之事
    實，已據其提出與所述相符之花蓮縣警察局吉安分局道路交
    通事故現場圖、臺灣花蓮地方法院檢察署相驗屍體證明書、
    車險理賠申請書、繼承系統表、理賠金額確認書、汽車險賠
    款收據暨同意書、函文、回執等件為證（見本院卷第8-16頁
    ），並經本院依職權向花蓮縣警察局吉安分局調閱本件道路
    交通事故相關資料，有該局99年5月13日吉警交字第0990010
    642號函附之道路交通事故現場圖、調查筆錄、照片、慈濟
    醫院診斷證明書、舉發違反道路交通管理事件通知單附卷可
    稽（見本院卷第25-46頁）。被告丙○○對上情俱不爭執，
    而被告丙○○因前述駕車肇事行為而觸犯刑法過失致人於死
    罪行，亦經本院以97年度交易字第24號刑事判決判處有期徒
    刑7月確定乙節，有上述刑事判決1份附卷可稽（見本院卷第
    46-1至46-2頁），是原告前開之主張，堪信為實在。
四、按被保險人有違反道路交通管理處罰條例第21條或第21條之
    1規定而駕車，致被保險汽車發生汽車交通事故者，保險人
    仍應依本法規定負保險給付之責；但得在給付金額範圍內，
    代位行使請求權人對被保險人之請求權，強制汽車責任保險
    法第29條第1項第5款定有明文。查原告主張其承保系爭車輛
    之強制汽車責任保險，於本件交通事故發生後，原告已賠付
    被害人之繼承人死亡給付150萬元等情，業據其提出上開文
    件為證，被告丙○○對此復未爭執，是原告之上開主張堪信
    為真實。而本件被告丙○○其駕駛執照已經註銷，業據前揭
    刑事判決認定屬實，被告丙○○對此亦不爭執，是被告丙○
    ○無駕駛執照而駕駛車輛，已違反前揭道路交通管理條例之
    規定，並肇事致張珍良死亡，依強制汽車責任保險法第29條
    第1項第5款規定，原告固應負保險給付之責，惟得在給付金
    額範圍內，代位行使請求權人對被告丙○○之請求權。則原
    告既已依強制汽車責任保險法之規定理賠保險金150萬元予
    張珍良之繼承人，自得在上開金額範圍內，代位行使其基於
    侵權行為損害賠償之法律關係，得向被告丙○○請求賠償之
    權利。
五、至原告主張被告甲○○明知被告丙○○並無駕駛執照，竟仍
    將系爭車輛借予被告丙○○駕駛，並因而肇事，故被告甲○
    ○屬違反保護他人法律，應與被告丙○○負連帶賠償之責云
    云。然本件原告請求權基礎係保險人的代位權，該項代位權
    是基於受害人之損害賠償請求權而移轉的權利，並不是一種
    獨立的求償權。查原告就被告甲○○知悉被告丙○○並無駕
    照，而將系爭車輛借予被告丙○○使用乙節，並未舉證以實
    其說，尚難採信。況被告甲○○固為系爭車輛之所有權人，
    然其並未使用系爭車輛，系爭車輛一直都放置於白林秀梅住
    處，被告丙○○係向白林秀梅借用系爭車輛等情，亦據白林
    秀梅於本院審理時證述明確（見本院卷第51-52頁），足認
    被告甲○○對被告丙○○無照並借用系爭車輛並不知情，是
    被告丙○○之駕車肇事行為，堪認與被告甲○○無涉，被告
    甲○○自無庸負連帶賠償責任，張珍良之繼承人對於被告甲
    ○○亦無求償權。從而，原告即無任何求償權可供其代位行
    使，是原告代位張珍良之繼承人請求被告甲○○負連帶賠償
    責任，所求顯屬無據。
六、綜上所述，本件原告依據強制汽車責任保險法第29條第1項
    第5款之規定，在於已經給付理賠總金額150萬元之範圍內，
    代位張珍良之繼承人行使對被告丙○○之侵權行為損害賠償
    請求權，請求被告丙○○給付原告150萬元及自催告日之翌
    日起即97年6月10日起至清償日止按年息百分之5計算之利息
    ，於法核無不合，應予准許。至於原告請求被告甲○○與被
    告丙○○負連帶賠償責任部分，依上述說明，顯屬無理由，
    即不應准許，應予駁回之。
七、本件兩造其餘主張陳述及攻擊防禦方法，核與本件判決結果
    不生影響，無一一審究必要，附此敘明。
八、據上論結，本件原告之訴為一部有理由、一部無理由，依民
    事訴訟法第79條，判決如主文。
中    華    民    國    99    年    6     月    25    日
                        臺灣花蓮地方法院民事庭
                                法  官  劉柏駿
上列為正本係照原本作成。
如不服本判決，應於送達後20日內，向本院提出上訴狀並表明上
訴理由，如於本判決宣示後送達前提起上訴者，應於判決送達後
20日內補提上訴理由書(須附繕本)。
中    華    民    國    99    年    6     月    28    日
                                書記官  胡旭玫

司法院資訊處製作；財團法人民間司法改革基金會備份。
